【裁判字號】    97,易,3215
【裁判日期】    971215
【裁判案由】    詐欺
【裁判全文】
臺灣臺北地方法院刑事判決              97年度易字第3215號
公  訴  人  臺灣臺北地方法院檢察署檢察官
被      告  乙○○
上列被告因詐欺案件，經檢察官提起公訴（九十七年度偵字第二
二四八八、二二九二五號），被告於準備程序中就被訴事實為有
罪之陳述，經本院合議庭裁定改用簡式審判程序，判決如下：
    主  文
乙○○幫助意圖為自己不法之所有，以詐術使人將本人之物交付
，處有期徒刑月，如易科罰金，以新臺幣壹仟元折算壹日；緩
刑貳年，並應履行如附表二所示之事項。
    事  實
一、乙○○明知提供己有金融機構帳戶之存摺、提款卡及密碼，
    有遭他人利用作為詐騙工具之可能，竟仍不違其本意，而基
    於幫助詐欺之犯意，於民國九十七年八月三十日某時，在臺
    北縣三重市○○路、正義北路交岔路口附近，將其於中國信
    託商業銀行大安分行所開設第0000000000000
    000號帳戶（戶名：乙○○，下稱中國信託乙○○帳戶）
    之存摺、提款卡及密碼交付予某不詳真實姓名、年籍不詳成
    年男子使用，嗣該名不詳男子取得中國信託乙○○帳戶之存
    摺、提款卡及密碼後，隨即於如附表一編號一至三所示時間
    ，以如附表一編號一至三所示方法，詐騙丙○○、丁○○、
    甲○○等三人，致丙○○、丁○○、甲○○等三人陷於錯誤
    ，分別於如附表一編號一至三所示時間，匯款如附表一編號
    一至三所示款項至中國信託乙○○帳戶，隨即於同日遭人提
    領一空，嗣丙○○、丁○○、甲○○等三人發現遭人詐騙，
    旋即報警循線查獲，而悉上情。
二、案經丙○○、丁○○、甲○○訴由臺北市政府警察局中正第
    二分局報請臺灣臺北地方法院檢察署檢察官偵查起訴。
    理  由
壹、程序部分：
    按被告以外之人於審判外之言詞或書面陳述，除法律有規定
    者外，不得作為證據，刑事訴訟法第一百五十九條第一項定
    有明文；另按被告以外之人於審判外之陳述，雖不符前四條
    之規定，而經當事人於審判程序同意作為證據，法院審酌該
    言詞陳述或書面陳述作成時之情況，認為適當者，亦得為證
    據；當事人、代理人或辯護人於法院調查證據時，知有第一
    百五十九條第一項不得為證據之情形，而未於言詞辯論終結
    前聲明異議者，視為有前項之同意；同法第一百五十九條之
    五規定甚明。本案所據以認定被告乙○○犯罪事實之證據，
    其中部分屬傳聞證據，因公訴人及被告乙○○於本院言詞辯
    論終結前均未對其證據能力聲明異議，本院認該等傳聞證據
    作成之情況亦無不當之情形，依刑事訴訟法第一百五十九條
    之五規定，該等傳聞證據均具備證據能力，合先敘明。
貳、實體部分：
一、上揭事實業據被告乙○○於本院準備程序（見本院卷第二五
    、二六頁）、審理程序（見本院卷第二九頁反面、第四一頁
    反面）中坦承屬實，經核與告訴人丙○○、丁○○、甲○○
    於警詢中指訴受詐騙匯款情節相符（告訴人丙○○部分見九
    十七年度偵字第二二四八八號卷第八至十頁、告訴人丁○○
    部分見九十七年度偵字第二二九二五號卷第十二至十四頁、
    告訴人甲○○部分見九十七年度偵字第二二九二五號卷第十
    五至十七頁），並有丙○○所有合作金庫銀行第00000
    000000000號存摺（見九十七年度偵字第二二四八
    八號卷第十七頁）、丙○○所有郵局第000000000
    00000000號存摺（見九十七年度偵字第二二四八八
    號卷第十八頁）、中國信託乙○○帳戶歷史交易查詢報表（
    見九十七年度偵字第二二四八八號卷第二十至二二頁）、中
    國信託自動櫃員機交易明細（見九十七年度偵字第二二九二
    五號卷第二五、二六頁）等資料附卷足憑，足徵被告之自白
    與事實相符，堪以採信。綜上所述，本件事證明確，被告幫
    助詐欺犯行已堪認定，應依法論科。
二、按幫助犯之成立，主觀上行為人須有幫助故意，客觀上須有
    幫助行為，意即需對於犯罪與正犯有共同之認識，而以幫助
    之意思，對於正犯資以助力，而未參與實施犯罪之行為者而
    言（最高法院七十五年度台上字第一五○九號、八十八年度
    台上字第一二七○號判決參照）。被告基於幫助之犯意，提
    供中國信託乙○○帳戶存摺、提款卡及密碼予某真實姓名、
    年籍不詳之成年男子，由該名不詳男子以詐術使告訴人丙○○、丁○○、甲○○陷於錯誤，將如附表一編號一至三所示
    款項轉帳至中國信託乙○○帳戶帳戶內，隨即遭人提領，綜
    觀全卷並無證據證明被告有參與詐欺犯行之構成要件行為，
    核被告所為係犯刑法第三百三十九條第一項、同法第三十條
    之幫助詐欺取財罪。又被告僅交付中國信託乙○○帳戶之存
    摺、提款卡及密碼，雖因此導致三名告訴人受騙，惟被告僅
    有單一幫助行為，應以一幫助詐欺取財罪論處。又被告幫助
    該名不詳男子犯詐欺取財罪，應依刑法第三十條第二項之規
    定，爰依正犯之刑減輕之。爰審酌被告提供上揭帳戶存摺、
    提款卡及密碼予該名不詳男子使用，使該名不詳男子得利用
    上開帳戶轉匯詐騙款項，助長詐欺犯罪之猖獗，影響社會正
    常經濟交易安全，增加被害人尋求救濟之困難，破壞治安及
    金融秩序甚鉅，犯後終知坦承犯行，深表悔悟，已於九十七
    年十二月一日本院審理程序中賠償告訴人丙○○一萬四千元
    、賠償告訴人丁○○二萬元、賠償告訴人甲○○六千三百元
    （見本院卷第四一頁），並考量其僅係提供帳戶，並未直接
    參與詐欺犯行，犯罪情節較輕微，三名被害人受騙金額，兼
    衡以被告之品行、生活狀況、智識程度等一切情狀，量處如
    主文所示之刑，並諭知易科罰金之折算標準，以示懲儆。末
    查，被告未曾因故意受有期徒刑以上刑之宣告，有臺灣高等
    法院被告前案紀錄表在卷可按（見本院卷第五頁），其犯後
    已坦承犯行，經此偵審程序之進行，當知警惕，而無再犯之
    虞，且已獲得三名告訴人之諒解（見本院卷第四一頁），本
    院認所宣告之刑以暫不執行為適當，爰併宣告緩刑二年，以
    啟自新。惟被告所為已造成告訴人一定損害，自以命其履行
    一定負擔為宜，被告於審理中亦同意賠償告訴人金錢，爰併
    依刑法第七十四條第二項第三款，命被告應依如附表二所示
    ，向告訴人支付一定之賠償金。至被告所有中國信託乙○○
    帳戶存摺及提款卡等物，雖係供該不詳男子詐騙所用之物，
    然未經扣案，迄今仍未取回，復非義務沒收之物，爰不另為
    沒收之諭知，附此敘明。
據上論斷，應依刑事訴訟法第二百七十三條之一第一項、第二百
九十九條第一項，刑法第三百三十九條第一項、第三十條、第四
十一條第一項前段、第七十四條第一項第一款、第二項第三款，
刑法施行法第一條之一第一項前段、第二項，判決如主文。
本案經檢察官羅月君到庭執行職務
中    華    民    國    97    年    12    月    15    日
                  刑事第十四庭  法  官  李家慧
以上正本證明與原本無異。
如不服本判決，應於判決送達後10日內，向本院提出上訴狀。
                                書記官  鄭淑丰
中    華    民    國    97    年    12    月    15    日
附表一：
┌──┬───┬────┬──────┬────┬───┐
│編號│被害人│遭騙時間│詐騙方法    │匯款時間│金額  │
├──┼───┼────┼──────┼────┼───┤
│ 一 │丙○○│97年8月 │於7月30日在 │97年8月 │1、2萬│
│    │      │30日下午│網路購物後因│30日下午│0226元│
│    │      │10時許  │送貨員拿錯12│10時45分│      │
│    │      │        │期之分期付款│、49分共│2、518│
│    │      │        │單，須查詢名│2筆     │3元   │
│    │      │        │下帳戶有無扣│        │      │
│    │      │        │款，自稱郵局│        │共2萬 │
│    │      │        │之客服人員稱│        │5409元│
│    │      │        │須拿金融卡至│        │      │
│    │      │        │自動櫃員機前│        │      │
│    │      │        │取消分期付款│        │      │
├──┼───┼────┼──────┼────┼───┤
│ 二 │丁○○│97年8月 │之前在網路購│97年8月 │1、3萬│
│    │      │30日下午│物後因郵局作│30日下午│元    │
│    │      │4時55分 │業疏失變成12│8時7分起│2、3萬│
│    │      │        │期之分期付款│共4筆   │元    │
│    │      │        │，自稱郵局之│        │3、2萬│
│    │      │        │客服人員稱須│        │9000元│
│    │      │        │拿金融卡至自│        │4、1萬│
│    │      │        │動櫃員機前取│        │1000元│
│    │      │        │消分期付款  │        │      │
│    │      │        │            │        │共10萬│
│    │      │        │            │        │元    │
├──┼───┼────┼──────┼────┼───┤
│ 三 │甲○○│97年8月 │之前在網路購│97年8月 │9000元│
│    │      │30日下午│物後因便利商│30日下午│      │
│    │      │7時58分 │店作業疏失，│9時10分 │      │
│    │      │        │須至自動提款│        │      │
│    │      │        │機前更正付費│        │      │
│    │      │        │方式，因其金│        │      │
│    │      │        │融卡無轉帳功│        │      │
│    │      │        │能，遂依指示│        │      │
│    │      │        │至自動存款機│        │      │
│    │      │        │存款        │        │      │
└──┴───┴────┴──────┴────┴───┘
附表二：
┌──┬────────────────────────────────┐
│編號│被告應履行事項內容                                              │
├──┼────────────────────────────────┤
│ 一 │被告應於民國九十八年一月五日以前，給付告訴人丙○○新臺幣肆仟元整│
│    │。                                                              │
├──┼────────────────────────────────┤
│ 二 │被告應於民國九十八年一月五日至同年五月五日期間，於每月五日以前，│
│    │按月給付告訴人丁○○新臺幣壹萬元整，共計給付告訴人丁○○新臺幣伍│
│    │萬元整，如有一期未付，視為全部到期。                            │
└──┴────────────────────────────────┘


司法院資訊處製作；財團法人民間司法改革基金會備份。
